【裁判字號】    97,消債更,200
【裁判日期】    980515
【裁判案由】    聲請更生程序
【裁判全文】
臺灣高雄地方法院民事裁定           97年度消債更字第200號
    聲  請  人  甲○○
上列當事人因消費者債務清理條例事件聲請更生，本院裁定如下
：
    主  文
聲請人即債務人甲○○自中華民國九十八年五月十五日下午五時
起開始更生程序。
命司法事務官進行本件更生程序。
    理  由
一、聲請意旨略以：聲請人從事經絡推拿工作每月薪資新臺幣（
    下同）30,560元，每月必要生活費16,250元、扶養母親費用
    10,000元，無力支付協商金額32,730元；聲請人積欠如附表
    所示之債務，雖前曾於95年5 月8 日與金融機構協商成立債
    務清償方案，因扶養其母及薪資減低致不可歸責於己之事由
    而毀諾，且聲請人有不能清償債務或不能清償之虞，聲請人
    所負無擔保或無優先權之債務總額並未逾1, 200萬元，復未
    經法院裁定開始清算程序或宣告破產，爰依法聲請更生等語
    。
二、按「債務人不能清償債務或有不能清償之虞者，得依本條例
    所定更生或清算程序，清理其債務」「債務人與金融機構協
    商成立者，不得聲請更生或清算，但因不可歸責於己之事由
    ，致履行顯有重大困難者，不在此限」「本條例施行前，債
    務人依金融主管機關協調成立之中華民國銀行公會會員辦理
    消費金融案件無擔保債務協商機制與金融機構成立之協商，
    準用前項之規定」，消費者債務清理條例第3 條、第15 1
    條第5 項、第6 項分別定有明文。惟於條例施行前，已依金
    融主管機關協調成立之中華民國銀行公會會員辦理消費金融
    案件無擔保債務協商機制與金融機構成立協商之債務人，若
    債務人依協商時之條件顯已無法按期履行協商債務時，依本
    條項在避免債務人任意毀諾已成立之協商，濫用更生程序之
    立法目的，參酌協商當時債務人之主客觀條件，本院認應從
    寬解為係屬有不可歸責於己事由致履行困難之情事存在。
三、查聲請人積欠如附表所示之債務，前於95年5 月間與銀行債
    務協商成立後，繳款至96底後即毀諾並未依協議還款，有其
    提出之債權人清冊、協議書及還款計劃書、金融聯合徵信中
    心信用報告等為證，堪信為真；而聲請人自陳係自97年10月
    起始因客源銳減以致收入減少 (98年2 月20日調解程序筆錄
    )， 足認聲請人毀諾當時並無因薪資收入減少以致未能按期
    繳納協商款之情事；聲請人雖另以扶養其母每月需支出10,
    000 元，惟又自陳其母迄97年12月底止均按月領有身障補助
    款項，98年1 月起因聲請人之妹申報扶養其母，其母之身障
    補助因而遭取消 (同上筆錄)， 是聲請人縱有扶養其母亦需
    與其妹共同負擔扶養義務。聲請人主張其之前自行從事經絡
    推拿工作，平均每月收入為20,000元，目前則受僱從事推拿
    工作，每月薪資30,560元，又陳稱自97年10月起客源銳減每
    月收入僅15,000至16,000元，惟聲請人除提出95年5 月受僱
    薪資單以證明每月薪資收入30,560元外，就其餘期間薪資是
    否增減之事實均未提出任證明文件為證，且聲請人之工作，
    並未見其有申報所得資料之記錄，況依最大債權銀行中國信
    託銀行所提出聲請人聲請協商時切結每月收入為50,000元，
    是本院認聲請人之收入至少應以其提出薪資單之每月30,560
    元為計算標準。
四、聲請人雖主張每月必要支出包括膳食9,000 元、交通費
    3,000 元及其母扶養費20,000元，合計每月支出32,000元
    惟未提出全部收支憑證為據，況聲請人既已欠債難還，有關
    個人日常生活所需費用，自應樽節開支，不得超越一般通常
    之人應有之享受，否則顯有失公允。本院參酌內政部社會司
    公告之98年度高雄市每人每月最低生活標準為11,309元，認
    於此範圍內始屬必要支出，超逾部分自不能採認。至聲請人
    另稱需每月扶養其母20,000元，亦未提出憑證為據，本院認
    扶養費亦應以上開每月最低生活標準計算較為合理，而其母
    有聲請人與其妹，且應與其妹共同負擔扶養義務已如上述，
    聲請人僅應負擔1/2 即5,655 元為合理；是計算結果，聲請
    人每月必要支出合計為16,964元。
五、是聲請人以上開每月薪資30,560元扣除必要支出16,964元後
    ，僅餘13,596元可供清償債務，顯無力負擔協商成立時每月
    應負擔32,730元 (卷第26頁)之 分期款項，依上開說明，應
    認其97年1 月時毀諾，無力償還協商款項，係屬不可歸責於
    己之事由所致。又聲請人確無其他財產，亦有其財產歸屬資
    料清單為憑，其所負債務總額為2,121,487 元，以上開可用
    為清償債務之每月13,596元計算，不計息約需156 個月始能
    清償完畢，而聲請人現年已逾48歲，應認其所得確不足以清
    償債務；是聲請人主張因不可歸責於己致事由致不能履行，
    且有不能清償債務之情事，即無不合。
六、再「法院開始更生程序之裁定，應載明其年、月、日、時，
    並即時發生效力。」「法院裁定開始更生或清算程序後，得
    命司法事務官進行更生或清算程序，必要時得選任律師、會
    計師或其他適當之自然人或法人一人為監督人或管理人。」
    消費者債務清理條例第45條第1 項、第16條第1 項分別定有
    明文。本件聲請人與金融機構協商成立後，非因可歸責於己
    之事由而無法繼續履行，且依其目前收入及財產狀況，未償
    之債務應屬不能清償，有如上述。此外，亦查無聲請人有消
    費者債務清理條例第46條各款所定駁回更生聲請等事由，有
    本院民事紀錄科查詢表及臺灣高等法院被告前案紀錄表在卷
    可憑。且聲請人既非從事營業活動而屬受薪之消費者，，所
    負無擔保或無優先權之債務總額亦未逾1,200 萬元。從而，
    聲請人聲請更生，洵屬有據，應予准許，爰命司法事務官進
    行本件更生程序。
七、爰依消費者債務清理條例第8 條、第151 條第5 項、第15條
    ，民事訴訟法第78條，裁定如主文。
中    華    民    國    98    年    5     月    15    日
                  民事第四庭    法  官  林玉心
上為正本係照原本作成。
以上證明與原本無異。
本裁定已於98年5月15日下午5時公告。
本件不得抗告。
中    華    民    國    98    年    5     月    15    日
                                書記官  林國龍
附表：
┌──┬────────────┬────────┬────────────┐
│編號│債權人                  │金額（新臺幣）  │  種        類          │
├──┼────────────┼────────┼────────────┤
│一  │中國信託銀行            │ 544,361元      │信用卡、信用貸款        │
├──┼────────────┼────────┼────────────┤
│二  │安泰銀行                │ 459,000元      │貸款                    │
├──┼────────────┼────────┼────────────┤
│三  │台北富邦銀行            │ 218,479元      │信用卡                  │
├──┼────────────┼────────┼────────────┤
│四  │萬泰銀行                │ 216,015元      │信用卡、現金卡          │
├──┼────────────┼────────┼────────────┤
│五  │聯邦銀行                │ 142,202元      │信用卡                  │
├──┼────────────┼────────┼────────────┤
│六  │匯豐銀行(原中華銀行)    │ 150,736元      │信用卡、現金卡          │
├──┼────────────┼────────┼────────────┤
│七  │遠東國際銀行            │ 127,900元      │信用卡                  │
├──┼────────────┼────────┼────────────┤
│八  │國泰世華銀行            │ 101,000元      │現金卡                  │
├──┼────────────┼────────┼────────────┤
│九  │永豐信用卡公司          │  91,786元      │信用卡                  │
├──┼────────────┼────────┼────────────┤
│十  │玉山銀行                │  70,008元      │信用卡                  │
├──┴────────────┴────────┴────────────┤
│ 合計                           2,121,487元                               │
│                                                                          │
└─────────────────────────────────────┘


司法院資訊處製作；財團法人民間司法改革基金會備份。
